臺灣雲林地方法院民事簡易判決
111年度虎簡字第85號
原      告  凱基商業銀行股份有限公司


法定代理人  魏寶生  
訴訟代理人  王志堯  


被代位人    施新標  

被      告  施新民  
            施純玲  

上列當事人間請求代位分割遺產事件，本院於民國111年5月20日
言詞辯論終結，判決如下：
    主      文
被代位人施新標與被告就被繼承人施添丁所遺如附表一所示遺產
准予分割，分割方法依如附表二「應繼分比例」欄所示比例分割
為分別共有。
訴訟費用新臺幣參仟捌佰陸拾元，由兩造按如附表二「訴訟費用
負擔比例」欄所示比例負擔。
    事實及理由
壹、程序部分
    被告施新民、施純玲（下除分稱外，合稱被告二人）經合法
    通知，均未於言詞辯論期日到場，核無民事訴訟法第386條
    各款所列情形，爰依原告聲請，由其一造辯論而為判決。
貳、實體部分
一、原告起訴主張：原告為被代位人施新標之債權人，對其有新
    臺幣（下同）239,563元及利息債權未獲清償，被代位人施
    新標與被告二人於民國109年10月6日共同繼承訴外人即被繼
    承人施添丁如附表一所示之遺產（下稱系爭遺產），系爭遺
    產並無不能分割之情形，被代位人施新標怠於行使分割遺產
    之權利，原告為保全債權，得代位請求分割系爭遺產，爰依
    民法第242條、第1164條前段、第824條、第830條等規定提
    起本件訴訟等語。並聲明：被代位人施新標與被告二人公同
    共有系爭遺產應予分割，按如附表二「應繼分比例」欄所示
    應繼分比例分別共有。
二、被告二人均未於言詞辯論期日到庭，亦未提出書狀作何聲明
    或陳述。
三、本院之判斷：
  ㈠原告主張之事實，業據提出臺灣臺北地方法院102年度司執字
    第104015號債權憑證、繼續執行紀錄表、土地登記第一類謄
    本、地籍異動索引、全國財產稅總歸戶財產查詢清單、本院
    民事執行處通知、股份有限公司變更登記表為憑（見本院卷
    第15至39頁），並有本院依職權調取暨查詢之雲林縣西螺地
    政事務所109年螺資地字57820號登記申請案影本、本院虎尾
    簡易庭查詢表、訴外人施添丁之財政部中區國稅局遺產稅核
    定通知書在卷可稽（見本院卷第47至69、97、117至119頁）
    ，被告二人已於相當時期受合法之通知，而於言詞辯論期日
    不到場，亦未提出書狀爭執，依民事訴訟法第280條第3項前
    段準用同條第1項之規定，視同自認，依上開調查證據之結
    果，堪信原告之主張為真實。
  ㈡債務人怠於行使其權利時，債權人因保全債權，得以自己之
    名義，行使其權利，為民法第242條所明定。而債權人得予
    代位債務人行使之權利，並非僅以請求權為限，凡非專屬於
    債務人本身之權利，均得為之。此項代位權行使之範圍，就
    同法第243條但書規定旨趣推之，並不以保存行為為限，凡
    以權利之保存或實行為目的之一切審判上或審判外之行為，
    諸如假扣押、假處分、聲請強制執行、實行擔保權、催告、
    提起訴訟等，債權人皆得代位行使（最高法院69年度台抗字
    第240號裁定意旨參照）。又繼承人有數人時，在分割遺產
    前，各繼承人對於遺產全部為公同共有；繼承人得隨時請求
    分割遺產，但法律另有規定或契約另有訂定者，不在此限；
    公同共有物之分割，除法律另有規定外，準用關於共有物分
    割之規定，民法第1151條、第1164條、第830條第2項分別定
    有明文。遺產之公同共有係以遺產之分割為其終局目的，而
    以公同共有關係為暫時的存在。在公同共有遺產分割自由之
    原則下，民法第1164條規定，繼承人得隨時請求分割遺產，
    該條所稱之「得隨時請求分割」，依同法第829條及第830條
    第1項規定觀之，自應解為包含請求終止公同共有關係在內
    ，俾繼承人之公同共有關係歸於消滅而成為分別共有，始不
    致與同法第829條所定之旨趣相左，庶不失繼承人得隨時請
    求分割遺產之立法本旨。另分割之方法，固可由法院自由裁
    量，不受共有人主張之拘束，但仍應斟酌當事人之聲明，共
    有物之性質、經濟效用及全體共有人利益等，公平裁量。
  ㈢原告對被代位人施新標有前揭未受償債權存在，被代位人施
    新標名下之財產顯不足以清償積欠原告之債務，有上開全國
    財產稅總歸戶財產查詢清單及本院依職權查詢之稅務電子閘
    門財產所得調件明細表可參（見本院卷第99至111頁），而
    系爭遺產為訴外人施添丁之遺產，被代位人施新標及被告二
    人基於繼承之法律關係，繼承系爭遺產而為公同共有人，系
    爭遺產並無不能分割之情形，亦無公同共有存續期間或分管
    契約之約定，因被代位人施新標怠於行使分割遺產之權利，
    致原告無法進行拍賣程序換價受償，則原告主張其得代位施
    新標請求其餘繼承人即被告二人分割遺產，代位提起分割遺
    產之訴，應屬有據。本院審酌系爭遺產之財產性質，認以原
    物分配於各共有人並無困難，尚不致影響使用效益及經濟價
    值，若將系爭遺產依被代位人施新標及被告二人如附表二「
    應繼分比例」欄所示應繼分比例原物分割為分別共有，原告
    即得經強制執行程序達成就前揭債權受償之目的，被告二人
    亦得就所分得之應有部分自由單獨處分、設定負擔，對被代
    位人施新標及被告二人而言均屬有利，應為適切、妥適之分
    割方法。
四、從而，原告依民法第242條、第1164條等規定，代位訴請被
    告二人分割系爭遺產，為有理由，應予准許，爰判決如主文
    第1項所示。
五、本件雖係屬民事訴訟法第427條第1項規定之簡易訴訟事件，
    所為被告敗訴之判決，然本判決內容性質上不適宜為假執行
    ，爰不依職權宣告假執行，附此說明。
六、因共有物分割、經界或其他性質上類似之事件涉訟，由敗訴
    當事人負擔訴訟費用顯失公平者，法院得酌量情形，命勝訴
    之當事人負擔其一部，民事訴訟法第80條之1定有明文。而
    裁判分割共有物乃形成訴訟，法院決定共有物分割之方法時
    ，應斟酌何種分割方法較能增進共有物之經濟效益，並兼顧
    全體共有人之利益，以決定適當之分割方法，不受原告聲明
    之拘束，亦不因何造起訴而有不同。又代位分割遺產之訴，
    係由原告以自己名義主張代位權，以保全債權為目的而行使
    債務人之遺產分割請求權，原告與被告之間實屬互蒙其利。
    是以，原告代位施新標提起本件分割遺產之訴雖有理由，惟
    本院認關於訴訟費用之負擔，仍應如附表二「訴訟費用負擔
    比例」欄所示比例由兩造分別負擔，始屬公允，爰判決如主
    文第3項所示。  
中　　華　　民　　國　　111 　年　　6 　　月　　15　　日
                  虎尾簡易庭  法  官  黃麗文
以上正本證明與原本無異。
如不服本判決，須於判決送達後20日內向本庭（臺灣雲林地方法
院虎尾簡易庭）提出上訴狀。（須按他造當事人之人數附繕本）
。
中　　華　　民　　國　　111 　年　　6 　　月　　15　　日
                              書記官  曾鈺仁
附表一：
編號 財產種類 所在地或名稱 分割前權利範圍 分割後權利範圍  1 土地 雲林縣○○鄉○○○段0000地號 施新標、施新民、施純玲公同共有2190分之395 施新標、施新民、施純玲應有部分各6570分之395 
附表二：
編號 姓名  應繼分比例 訴訟費用分擔比例  1 被代位人施新標  3分之1 3分之1（由原告負擔）  2 被告施新民  3分之1 3分之1  3 被告施純玲  3分之1 3分之1